ACORDAO-COMPLETO-2437554

ACÓRDÃO 13323/2020 ATA 42/2020 - SEGUNDA CÂMARA

VISTOS, relatados e discutidos atos de aposentadoria emitidos pela Fundação Universidade Federal do Piauí.
ACORDAM os ministros do Tribunal de Contas da União, reunidos em sessão da 2ª Câmara, ante as razões expostas pela relatora, e com fundamento nos artigos 71, incisos III e IX, da Constituição Federal de 1988, 1º, inciso V, 39, inciso II, e 45 da Lei 8.443/1992, 1º, inciso VIII, 259, inciso II, 261 e 262 do Regimento Interno, 8º da Resolução TCU 206/2007 e 19 da Instrução Normativa TCU 78/2018, bem como na Súmula TCU 106, em:
9.1. considerar ilegais os atos de aposentadoria de Antônio Reis Neto, Vilmar Moura Leal e Wanda Silveira Marques da Fonseca e negar-lhes registro;
9.2. dispensar a reposição das importâncias indevidamente recebidas de boa-fé pelos beneficiários até a data da notificação desta deliberação à unidade jurisdicionada;
9.3. determinar à Fundação Universidade Federal do Piauí que:
9.3.1. no prazo de 15 (quinze) dias, a contar da ciência desta deliberação, cesse pagamentos decorrentes dos atos impugnados, sob pena de ressarcimento das quantias pagas indevidamente e responsabilização solidária da autoridade competente;
9.3.2. comunique aos interessados a deliberação deste Tribunal e os alerte de que o efeito suspensivo proveniente de eventual interposição de recursos no TCU não os eximirá da devolução dos valores indevidamente recebidos após a notificação, em caso de não provimento dos apelos;
9.3.3. no prazo de 30 (trinta) dias, a partir da ciência deste acórdão:
9.3.3.1. encaminhe a este Tribunal, por cópia, comprovantes das datas em que os interessados dele tomarem conhecimento; e
9.3.3.2. emita novos atos, em que seja suprimidas as irregularidades verificadas, e os submeta ao TCU para nova apreciação.

Atos de aposentadoria submetidos ao Tribunal para fins de apreciação e registro.

Segunda Câmara

Fundação Universidade Federal do Piauí.

3. Interessados: Antônio Reis Neto (CPF XXX.290.303-XX), Vilmar Moura Leal (CPF XXX.024.908-XX) e Wanda Silveira Marques da Fonseca (CPF XXX.440.202-XX).

13.1. Ministros presentes: Augusto Nardes (na Presidência), Aroldo Cedraz, Raimundo Carreiro e Ana Arraes (Relatora).
13.2. Ministros-Substitutos presentes: Marcos Bemquerer Costa e André Luís de Carvalho.

ANA ARRAES

Adoto como parte deste relatório a instrução elaborada na Secretaria de Fiscalização de Pessoal - Sefip, cuja proposta de encaminhamento foi acolhida por diretor técnico e por representante do Ministério Público junto ao TCU - MPTCU (peças 6-8) :
"INTRODUÇÃO
Trata-se de atos de aposentadoria, submetidos, para fins de registro, à apreciação do Tribunal de Contas da União (TCU) , de acordo com o art. 71, inciso III, da Constituição Federal.  Os atos foram cadastrados e disponibilizados ao TCU por intermédio do Sistema e-Pessoal, na forma do art. 2º e 4º da Instrução Normativa TCU 78/2018.
Os atos desse processo pertencem às seguintes unidades:
1.1. Unidade emissora: Fundação Universidade Federal do Piauí.
1.2. Unidade cadastradora:  Fundação Universidade Federal do Piauí.
1.3. Subunidade cadastradora: Superintendência de Recursos Humanos.
EXAME TÉCNICO
Procedimentos aplicados
Os procedimentos para exame, apreciação e registro de atos de pessoal encontram-se estabelecidos na Instrução Normativa TCU 78/2018 e na Resolução TCU 206/2007. Essas normas dispõem que os atos de pessoal disponibilizados por meio do e-Pessoal devem ser submetidos previamente a críticas automatizadas, com base em parâmetros predefinidos.
As críticas das informações cadastradas na etapa de coleta do ato foram elaboradas e validadas levando-se em conta as peculiaridades de cada ato. Os itens verificados nessa etapa são inerentes a dados cadastrais, fundamentos legais, mapa de tempo, ficha financeira, assim como eventuais ocorrências de acumulação. Trata-se de verificações abrangentes, minuciosas e precisas e sem a necessidade de ação humana e, portanto, menos suscetível a falhas. As críticas aplicadas estão discriminadas no sistema, no Menu e-Pessoal, opção 'Crítica', que podem ser acessadas mediante concessão de perfil específico a servidores do TCU responsáveis pela análise.
Além das críticas automatizadas, há verificação humana adicional no caso de haver alertas do sistema ou informações não formatadas, como esclarecimentos do gestor ou do controle interno.  
As críticas também consideram os registros do Sistema Integrado de Administração de Recursos Humanos (Siape) . O Siape disponibiliza informações atualizadas sobre as parcelas que integram os proventos, diferentemente, portanto, do e-Pessoal, que informa as parcelas no momento do registro do ato. 
Essa confrontação com o Siape fornece uma visão atual e verdadeira da situação, o que permite descaracterizar irregularidades e inconsistências que, embora constantes do e-Pessoal, já foram corrigidas.
As verificações detectadas nos atos encontram-se discriminadas na aba de pendências de cada ato no sistema e-Pessoal, bem como nos espelhos dos atos contemplados por esta instrução.
Exame das Constatações
Ato: 115116/2019 - Interessado: ANTONIO REIS NETO - CPF: XXX.290.303-XX
1.4. Parecer do Controle Interno: considerar o ato Legal.
1.5. Constatações e análises: 
1.5.1. Ato com anexo do tipo 'Sentença judicial' (MS 31.412 DF) .
a. Justificativa do Gestor de Pessoal: Não há. Verificação efetuada no âmbito do TCU.
b. Análise do Controle Interno:  Não há. Verificação efetuada no âmbito do TCU.
c. Análise da unidade técnica (Sefip/TCU) : No caso em análise, verificou-se que não houve a correta absorção do valor pago a título de rubrica judicial fundamentada no MS 31.412/DF a partir do trânsito em julgado do referido mandamus, por ter ocorrido aumento na remuneração, concedida em caráter geral, em período posterior a 15/5/2014, sem a correspondente diminuição do montante pago na citada rubrica judicial.
1.5.2. Houve o registro de pelo menos uma rubrica com 'Denominação para análise pelo TCU = Decisão judicial (15277 - DECISAO JUDICIAL TRAN JUG AT. (Decisão judicial - Outros) ) .
a. Justificativa do Gestor de Pessoal: Não há. Verificação efetuada no âmbito do TCU.
b. Análise do Controle Interno:  Não há. Verificação efetuada no âmbito do TCU.
c. Análise da unidade técnica (Sefip/TCU) : Verificou-se que não houve a correta absorção do valor pago a título de rubrica judicial fundamentada no MS 31.412/DF a partir do trânsito em julgado do referido mandamus, por ter ocorrido aumento na remuneração, concedida em caráter geral, em período posterior a 15/5/2014, sem a correspondente diminuição do montante pago na citada rubrica judicial.
1.5.3. Existe rubrica (16171 - DECISAO JUDICIAL TRANS JUG APO (Decisão judicial - Outros) ) nos proventos atuais (Contracheque Siape) classificada com 'Denominação para análise pelo TCU' do tipo 'Decisão judicial'.
a. Justificativa do Gestor de Pessoal: Não há. Verificação efetuada no âmbito do TCU.
b. Análise do Controle Interno:  Não há. Verificação efetuada no âmbito do TCU.
c. Análise da unidade técnica (Sefip/TCU) : Mesma rubrica constante do ato de concessão. Verificou-se que não houve a correta absorção do valor pago a título de rubrica judicial fundamentada no MS 31.412/DF a partir do trânsito em julgado do referido mandamus, por ter ocorrido aumento na remuneração.
1.5.4. Houve o registro de pelo menos uma rubrica com 'Denominação para análise pelo TCU = Vantagem de caráter pessoal (82106 - VPNI ART.62-A LEI 8112/90 - AT (Vantagem de caráter pessoal - VPNI art. 62-A Lei 8.112/90) ) .
a. Justificativa do Gestor de Pessoal: Não há. Verificação efetuada no âmbito do TCU.
b. Análise do Controle Interno:  Não há. Verificação efetuada no âmbito do TCU.
c. Análise da unidade técnica (Sefip/TCU) :
De acordo com o ato, o interessado faz jus a 4/10 de CD-4 e 6/10 de FG-5. O valor constante do ato (e recebido atualmente) está em desacordo com o que a jurisprudência desta Corte entende como correto, visto que o valor de 6/10 de FG-5 aceito pelo Tribunal é de R$ 75,07 e o ex-servidor está recebendo atualmente R$ 131,85.
1.6. O detalhamento da inconsistência acima elencada encontra-se no anexo II dessa instrução. 
1.7. Encaminhamento do ato: 
1.7.1. Considerar ILEGAL e recusar registro do ato de Aposentadoria de ANTONIO REIS NETO do quadro de pessoal do órgão/entidade Fundação Universidade Federal do Piauí, com base nos arts. 71, inciso III, da Constituição Federal, 1º, inciso V, e 39, inciso II, da Lei 8.443/1992 e 260, § 1º, do Regimento Interno.
1.7.2. Com fulcro no art. 262, caput, do Regimento Interno deste Tribunal, determinar ao órgão/entidade Fundação Universidade Federal do Piauí que: 
a. dê ciência, no prazo de quinze dias, contados da notificação, do inteiro teor desta deliberação ao interessado, alertando-o de que o efeito suspensivo proveniente da interposição de eventuais recursos junto ao TCU não o exime da devolução dos valores percebidos indevidamente, caso o recurso não seja provido.
b. informe o teor do acórdão que vier a ser prolatado, encaminhando ao TCU, no prazo de trinta dias, comprovante da data de ciência pelo interessado, nos termos do art. 4º, § 3º, da Resolução TCU 170/2004.
c. emita novo ato, livre da irregularidade ora apontada, em substituição  ao ato de Aposentadoria de ANTONIO REIS NETO, submetendo-o à nova apreciação por este Tribunal, na forma do artigo 260, caput, também do Regimento.
d. dispense a devolução dos valores indevidamente recebidos de boa-fé até a data da ciência do órgão/entidade Fundação Universidade Federal do Piauí, do acórdão que vier a ser proferido, com base no Enunciado 106 da Súmula da Jurisprudência do TCU.
e. faça cessar todo e qualquer pagamento relativo ao ato impugnado de ANTONIO REIS NETO, no prazo máximo de quinze dias, contados da ciência da decisão deste Tribunal, sob pena de ressarcimento das quantias pagas após essa data pelo responsável.
Ato: 131353/2019 - Interessado: WANDA SILVEIRA MARQUES DA FONSECA - CPF: XXX.440.202-XX
1.8. Parecer do Controle Interno: considerar o ato Legal.
1.9. Constatações e análises: 
1.9.1. O tempo ponderado 'Magistério exercido até 16/12/1998' da categoria de tempo de contribuição 'Tempo ficto' exige registro 'Tempo de exercício no magistério (Educação infantil, e ensinos fundamental e médio) ' ou 'Tempo de exercício no Magistério Superior' em qualquer categoria de tempo.
a. Justificativa do Gestor de Pessoal: Servidora exerceu o cargo de Professor do Magistério Superior no órgão entre 29/11/1977 e aposentou-se conforme D.O.U. de 28/04/2003. Gestor anexou os seguintes documentos: 426/03-Documento oficial.
b. Análise do Controle Interno: Justificativa do gestor esclarece pendência.
c. Análise da unidade técnica (Sefip/TCU) : 'De acordo com os dados fornecidos pelo gestor, não há irregularidades na concessão, visto que a interessada cumpriu todos os requisitos necessários, considerando-se o bônus de 20% sobre o tempo de magistério laborado até 16/12/1998, informado corretamente no campo 'somatório de tempos fictos'.'
1.9.2. Ato com anexo do tipo 'Sentença judicial' (MS 31.412 DF) .
a. Justificativa do Gestor de Pessoal: Não há. Verificação efetuada no âmbito do TCU.
b. Análise do Controle Interno:  Não há. Verificação efetuada no âmbito do TCU.
c. Análise da unidade técnica (Sefip/TCU) : No caso em análise, verificou-se que não houve a correta absorção do valor pago a título de rubrica judicial fundamentada no MS 31.412/DF a partir do trânsito em julgado do referido mandamus, por ter ocorrido aumento na remuneração, concedida em caráter geral, em período posterior a 15/5/2014, sem a correspondente diminuição do montante pago na citada rubrica judicial.
1.9.3. O tempo liquido (em anos, meses e dias) é insuficiente para atendimento do requisito Tempo de serviço/contribuição para fins de aposentadoria exigido pelo fundamento legal.
a. Justificativa do Gestor de Pessoal: Não há. Verificação efetuada no âmbito do TCU.
b. Análise do Controle Interno:  Não há. Verificação efetuada no âmbito do TCU.
c. Análise da unidade técnica (Sefip/TCU) : 'De acordo com os dados do campo ''Tempo de contribuição para a aposentadoria', a ex-servidora cumpriu o tempo necessário para aposentação.'
1.9.4. Existe rubrica (16171 - DECISAO JUDICIAL TRANS JUG APO (Decisão judicial - Outros) ) nos proventos atuais (Contracheque Siape) classificada com 'Denominação para análise pelo TCU' do tipo 'Decisão judicial'.
a. Justificativa do Gestor de Pessoal: Não há. Verificação efetuada no âmbito do TCU.
b. Análise do Controle Interno:  Não há. Verificação efetuada no âmbito do TCU.
c. Análise da unidade técnica (Sefip/TCU) : Mesma rubrica constante do ato de concessão. Verificou-se que não houve a correta absorção do valor pago a título de rubrica judicial fundamentada no MS 31.412/DF a partir do trânsito em julgado do referido mandamus, por ter ocorrido aumento na remuneração.
1.9.5. Existe rubrica nos proventos atuais (Contracheque Siape) classificada com 'Denominação para análise pelo TCU' do tipo 'Vantagem de caráter pessoal' ou 'Decisão judicial' que não foi informada no ato submetido a registro. Possível devolução do ato.
a. Justificativa do Gestor de Pessoal: Não há. Verificação efetuada no âmbito do TCU.
b. Análise do Controle Interno:  Não há. Verificação efetuada no âmbito do TCU.
c. Análise da unidade técnica (Sefip/TCU) : Rubrica analisada sem detectar nenhum problema.
1.9.6. Houve o registro de rubrica com 'Denominação para análise do TCU' = Complemento de soldo, vencimento, subsídio, proventos, etc.
a. Justificativa do Gestor de Pessoal: Não há. Verificação efetuada no âmbito do TCU.
b. Análise do Controle Interno:  Não há. Verificação efetuada no âmbito do TCU.
c. Análise da unidade técnica (Sefip/TCU) : Trata-se de rubrica relativa a CPMF utilizada na época da concessão, a qual não faz mais parte dos proventos do interessado.
1.9.7. Houve o registro de pelo menos uma rubrica com 'Denominação para análise pelo TCU = Decisão judicial (15277 - DECISAO JUDICIAL TRAN JUG AT. (Decisão judicial - Outros) ) .
a. Justificativa do Gestor de Pessoal: Não há. Verificação efetuada no âmbito do TCU.
b. Análise do Controle Interno:  Não há. Verificação efetuada no âmbito do TCU.
c. Análise da unidade técnica (Sefip/TCU) : Verificou-se que não houve a correta absorção do valor pago a título de rubrica judicial fundamentada no MS 31.412/DF a partir do trânsito em julgado do referido mandamus, por ter ocorrido aumento na remuneração, concedida em caráter geral, em período posterior a 15/5/2014, sem a correspondente diminuição do montante pago na citada rubrica judicial.
1.10. O detalhamento da inconsistência acima elencada encontra-se no anexo II dessa instrução. 
1.11. Encaminhamento do ato: 
1.11.1. Considerar ILEGAL e recusar registro do ato de Aposentadoria de WANDA SILVEIRA MARQUES DA FONSECA do quadro de pessoal do órgão/entidade Fundação Universidade Federal do Piauí, com base nos arts. 71, inciso III, da Constituição Federal, 1º, inciso V, e 39, inciso II, da Lei 8.443/1992 e 260, § 1º, do Regimento Interno.
1.11.2. Com fulcro no art. 262, caput, do Regimento Interno deste Tribunal, determinar ao órgão/entidade Fundação Universidade Federal do Piauí que: 
a. dê ciência, no prazo de quinze dias, contados da notificação, do inteiro teor desta deliberação ao interessado, alertando-o de que o efeito suspensivo proveniente da interposição de eventuais recursos junto ao TCU não o exime da devolução dos valores percebidos indevidamente, caso o recurso não seja provido.
b. informe o teor do acórdão que vier a ser prolatado, encaminhando ao TCU, no prazo de trinta dias, comprovante da data de ciência pelo interessado, nos termos do art. 4º, § 3º, da Resolução TCU 170/2004.
c. emita novo ato, livre da irregularidade ora apontada, em substituição  ao ato de Aposentadoria de WANDA SILVEIRA MARQUES DA FONSECA, submetendo-o à nova apreciação por este Tribunal, na forma do artigo 260, caput, também do Regimento.
d. dispense a devolução dos valores indevidamente recebidos de boa-fé até a data da ciência do órgão/entidade Fundação Universidade Federal do Piauí, do acórdão que vier a ser proferido, com base no Enunciado 106 da Súmula da Jurisprudência do TCU.
e. faça cessar todo e qualquer pagamento relativo ao ato impugnado de WANDA SILVEIRA MARQUES DA FONSECA, no prazo máximo de quinze dias, contados da ciência da decisão deste Tribunal, sob pena de ressarcimento das quantias pagas após essa data pelo responsável.
Ato: 137514/2019 - Interessado: VILMAR MOURA LEAL - CPF: XXX.024.908-XX
1.12. Parecer do Controle Interno: considerar o ato Ilegal. Justificativa:  O servidor foi aposentado como médico no Ministério da Saúde utilizando os tempos de contribuição também averbados na UFPI. Os tempos averbados concomitantemente foram: Empresas Privadas: 10/03/1976 a 21/11/1977; 01/07/1983 a 31/05/1984; 24/09/1984 a 01/02/1985 e 02/021985 a 03/07/1985.
1.13. Constatação e análise: 
1.13.1. O Controle interno emitiu parecer pela ilegalidade.
a. Justificativa do Gestor de Pessoal: Não há. Verificação efetuada no âmbito do TCU.
b. Análise do Controle Interno:  Não há. Verificação efetuada no âmbito do TCU.
c. Análise da unidade técnica (Sefip/TCU) : 'De acordo com o Controle Interno, o servidor foi aposentado como médico no Ministério da Saúde utilizando os tempos de contribuição também averbados na UFPI. Os tempos averbados concomitantemente foram: Empresas Privadas: 10/03/1976 a 21/11/1977
1.14. O detalhamento da inconsistência acima elencada encontra-se no anexo II dessa instrução. 
1.15. Encaminhamento do ato: 
1.15.1. Considerar ILEGAL e recusar registro do ato de Aposentadoria de VILMAR MOURA LEAL do quadro de pessoal do órgão/entidade Fundação Universidade Federal do Piauí, com base nos arts. 71, inciso III, da Constituição Federal, 1º, inciso V, e 39, inciso II, da Lei 8.443/1992 e 260, § 1º, do Regimento Interno.
1.15.2. Com fulcro no art. 262, caput, do Regimento Interno deste Tribunal, determinar ao órgão/entidade Fundação Universidade Federal do Piauí que: 
a. informe o teor do acórdão que vier a ser prolatado, encaminhando ao TCU, no prazo de trinta dias, comprovante da data de ciência pelo interessado, nos termos do art. 4º, § 3º, da Resolução TCU 170/2004.
b. emita novo ato, livre da irregularidade ora apontada, em substituição  ao ato de Aposentadoria de VILMAR MOURA LEAL, submetendo-o à nova apreciação por este Tribunal, na forma do artigo 260, caput, também do Regimento.
c. dispense a devolução dos valores indevidamente recebidos de boa-fé até a data da ciência do órgão/entidade Fundação Universidade Federal do Piauí, do acórdão que vier a ser proferido, com base no Enunciado 106 da Súmula da Jurisprudência do TCU.
d. faça cessar todo e qualquer pagamento relativo ao ato impugnado de VILMAR MOURA LEAL, no prazo máximo de quinze dias, contados da ciência da decisão deste Tribunal, sob pena de ressarcimento das quantias pagas após essa data pelo responsável.
CONCLUSÃO
A abrangência e a profundidade das verificações levadas a efeito fundamentam convicção de que os atos 115116/2019, 131353/2019 e 137514/2019 podem ser apreciados pela ilegalidade, em razão das irregularidades apontadas no item Exame das Constatações desta instrução, que representam afronta à legislação e à jurisprudência de referência.
Os aludidos atos deram entrada neste Tribunal há menos de cinco anos, não sendo aplicável, portanto, o procedimento de contraditório e ampla defesa determinado pelo Acórdão 587/2011-TCU-Plenário.
PROPOSTA DE ENCAMINHAMENTO
Ante o exposto, com fundamento no art. 71, inciso III, da Constituição Federal, no art. 1º, inciso V, e art. 39, incisos I e II, da Lei 8.443/1992, no art. 260 do Regimento Interno do Tribunal de Contas da União, propõe-se: 
1.16. Considerar ILEGAIS e recusar registro dos atos de Aposentadoria de ANTONIO REIS NETO, WANDA SILVEIRA MARQUES DA FONSECA e VILMAR MOURA LEAL do quadro de pessoal do órgão/entidade Fundação Universidade Federal do Piauí, com base nos arts. 71, inciso III, da Constituição Federal, 1º, inciso V, e 39, inciso II, da Lei 8.443/1992 e 260, § 1º, do Regimento Interno.
1.17. Com fulcro no art. 262, caput, do Regimento Interno deste Tribunal, determinar ao órgão/entidade Fundação Universidade Federal do Piauí que: 
1.17.1. faça cessar todo e qualquer pagamento relativo aos atos impugnados de ANTONIO REIS NETO, WANDA SILVEIRA MARQUES DA FONSECA e VILMAR MOURA LEAL, no prazo máximo de quinze dias, contados da ciência da decisão deste Tribunal, sob pena de ressarcimento das quantias pagas após essa data pelo responsável.
1.17.2. dê ciência, no prazo de quinze dias, contados da notificação, do inteiro teor desta deliberação aos interessados, alertando-os de que o efeito suspensivo proveniente da interposição de eventuais recursos junto ao TCU não os exime da devolução dos valores percebidos indevidamente, caso o recurso não seja provido.
1.17.3. informe o teor do acórdão que vier a ser prolatado, encaminhando ao TCU, no prazo de trinta dias, comprovante da data de ciência pelos interessados, nos termos do art. 4º, § 3º, da Resolução TCU 170/2004.
1.17.4. emita novos atos, livres das irregularidades ora apontadas, em substituição  aos atos de Aposentadoria de ANTONIO REIS NETO, WANDA SILVEIRA MARQUES DA FONSECA e VILMAR MOURA LEAL, submetendo-os à nova apreciação por este Tribunal, na forma do artigo 260, caput, também do Regimento.
1.17.5. dispense a devolução dos valores indevidamente recebidos de boa-fé até a data da ciência do órgão/entidade Fundação Universidade Federal do Piauí, do acórdão que vier a ser proferido, com base no Enunciado 106 da Súmula da Jurisprudência do TCU."
2.	Para melhor compreensão dos fundamentos da instrução, são reproduzidos, a seguir, trechos de um dos seus anexos:
"Detalhamento das inconsistências
        Verificou-se na ficha financeira cadastrada no ato que serviu de referência para o cálculo dos proventos a existência de rubrica judicial amparada pela sentença exarada nos autos do Mandado de Segurança 31.412/DF, que transitou em julgado no Supremo Tribunal Federal (STF) em 15/5/2014 e tratou da concessão da URP a docentes ativos e inativos da Universidade Federal do Piauí (UFPI) .
        A URP foi um índice de reajuste de preços e salários instituído pelo Decreto-lei 2.335/1987. O conjunto de medidas estabelecidas por esse decreto-lei, que incluiu o congelamento de preços, ficou conhecido como Plano Bresser. A URP era calculada pela média mensal da variação do Índice de Preços ao Consumidor (IPC) em um determinado trimestre, sendo aplicada a cada mês do trimestre subsequente no reajuste das remunerações em geral.
         No entanto, a Medida Provisória 32/1989 (Plano Verão) , posteriormente convertida na Lei 7.730/1989, congelou preços e extinguiu a URP. Assim, não foi aplicada a URP de fevereiro de 1989, que reajustaria as remunerações em 26,05% pela média do IPC do trimestre anterior.
       Entendendo ter havido perdas remuneratórias, inúmeras ações judiciais foram intentadas por servidores em todo o Brasil, tendo sido obtidas vitórias até 1994. Nesse ano, o STF decidiu que o Plano Verão era constitucional e estabeleceu inexistir direito adquirido ao reajuste de salários pelo índice de 26,05% relativo à URP de fevereiro de 1989.
     No âmbito do TCU, é pacífico o entendimento acerca do pagamento de percentuais relativos a planos econômicos, entre eles a URP. O acórdão paradigmático é o Acórdão 2161/2005-TCU-Plenário, Ministro Relator Walton Alencar Rodrigues, cujo entendimento é no seguinte sentido:
      a) o pagamento destacado de vantagem relativa a decisão judicial que concedeu reajuste relativo a perdas decorrentes de planos econômicos não deve extrapolar a data-base (data de revisão geral de remuneração da categoria) seguinte àquela que serviu de referência ao julgado;
     b) a mencionada vantagem tem natureza de antecipação salarial, não se incorporando à remuneração, exceto nos casos que expressa determinação contrária conste na decisão judicial; e
      c) no caso de expressa determinação judicial de incorporação da vantagem, o pagamento deve ser feito na forma de vantagem pessoal nominalmente identificada (VPNI) , em valores fixos, e não percentuais, sujeita exclusivamente aos reajustes gerais do funcionalismo, subtraindo-se as sucessivas incorporações decorrentes de novas estruturas remuneratórias criadas por lei até a absorção integral dessa vantagem.
	Cabe registrar que o entendimento do TCU acompanha aquele do Enunciado 322 da Súmula da Jurisprudência do Tribunal Superior do Trabalho (TST) :
Os reajustes salariais decorrentes dos chamados 'gatilhos' e URPs, previstos legalmente como antecipação, são devidos tão-somente até a data-base de cada categoria.
       O procedimento previsto no Acórdão 2161/2005-TCU-Plenário foi detalhado no Acórdão 269/2012-TCU-Plenário, Ministro Relator José Jorge, conforme segue:
9.2.1. a data base para o cálculo da vantagem URP sob a forma de VPNI será a data do primeiro provimento judicial que determinar o seu pagamento, seja em sede de liminar ou de decisão de mérito, desde que tal data esteja compreendida no período de cinco anos que antecede a data da publicação do Acórdão TCU nº 2161/2005, que foi em 23/12/2005. Caso contrário, ou seja, caso o provimento judicial seja anterior à data de 23/12/2000, deve-se considerar o valor pago nessa data (23/12/2000) , que corresponde a 5 (cinco) anos antes do Acórdão do TCU;
9.2.2. o valor calculado, na forma precedente, ficará sujeito aos aumentos gerais concedidos aos servidores públicos e deverá ser absorvido pelas reestruturações de carreira posteriores.
       Deve-se considerar, ainda, que os docentes ativos e inativos da UFPI encontram-se amparados por decisão proferida no MS 31.412/DF, Relator Ministro Celso de Mello. Essa decisão garantiu aos interessados o pagamento da parcela relativa à URP, considerando a existência de decisão judicial emitida pela Justiça Trabalhista sobre a parcela.
        Esta Corte de Contas já consolidou entendimento sobre a forma de proceder diante do decidido no MS 31.412/DF, no sentido de determinar à Universidade Federal do Piauí que, a partir do trânsito em julgado do referido mandamus, promova a absorção da vantagem referente à URP (fevereiro 1989) , paga sob a forma de rubrica judicial, pelas leis que vierem a alterar a estrutura remuneratória do servidor. São exemplos, entre outros, os Acórdãos da 1ª Câmara: 3.115/2015 e 2.255/2019 (Ministro Relator Bruno Dantas) , 3.441/2015 e 801/2020 (Ministro Relator Vital do Rêgo) , e 12.624/2018 (Ministro Relator Benjamin Zymler) ; e 4.475/2016-TCU-2ª Câmara (Ministra Relatora Ana Arraes) .
        Sobre a questão, transcreve-se o Voto da Ministra Relatora Ana Arraes proferido no âmbito do Acórdão 4475/2016-TCU-Segunda Câmara:
6. O pagamento dessa parcela teria por base a decisão do Supremo Tribunal Federal no MS 31.412, impetrado pela Associação dos Docentes da Universidade do Piauí contra deliberações do TCU que determinavam a exclusão da parcela da URP dos professores beneficiados pela Reclamação Trabalhista 02-1069/1990.
7. Quando da apreciação de atos de aposentadoria de outros servidores da Universidade Federal do Piauí amparados no referido mandado (Acórdão 7856/2014-TCU-Primeira Câmara) , o Tribunal considerou que a decisão do STF não havia tratado dos possíveis efeitos, no pagamento da URP, de alterações na estrutura das carreiras por leis posteriores, conforme excerto do voto condutor da deliberação a seguir reproduzido:
'22. No que diz respeito ao MS nº 31.412, cuja decisão transitou em julgado no dia 15/5/2014, entendo que não houve qualquer inovação quanto ao pagamento das parcelas relativas aos planos econômicos, ao menos com relação à eficácia pro futuro da referida decisão, já que no processo em que foi proferida discutiu-se tão somente a natureza jurídica da vantagem e a forma pela qual se daria a execução da decisão proferida na reclamação trabalhista transitada em julgado no âmbito da Justiça do Trabalho, uma vez que nela se determinou a incorporação da vantagem.
23. Tem-se, assim, que, no âmbito do referido mandamus, não se discutiu, a meu ver, a perda da eficácia da decisão judicial trabalhista em face das leis supervenientes que alteraram os planos de carreira dos servidores beneficiados naquela decisão, tratando-se, portanto, de nova causa de pedir estranha à decisão transitada em julgado, sendo legítimo que se adote no processo ora em julgamento determinação no sentido de que a partir do trânsito em julgado do MS 31.412 haja a absorção do pagamento das parcelas reconhecidas por força de decisão judicial por leis ulteriores que alteraram a estrutura remuneratória dos inativos.
24. Por fim, cumpre registrar que o Plenário do Supremo Tribunal Federal vem julgando em sentido diametralmente oposto ao do que restou decidido no MS 31.412/DF, em sede de repercussão geral (cf. RE 596.663/RJ, Relator p/ acórdão Min. Teori Zavascki; RE 561.836/RN, Relator Min. Luiz Fux) , ensejando a adoção de providências por parte deste Tribunal no sentido de se obter junto à Advocacia-Geral da União a reforma do referido decisum.'
8. Esse entendimento foi reiterado em deliberações posteriores (acórdãos 7.857/2014, 3.115/2015, 3.116/2015 da 1ª Câmara; 3.347/2015, 3.441/2015, 10.978/2015 da 2ª Câmara) .
9. Assim, na mesma linha, acolho as conclusões convergentes da unidade técnica e do Ministério Público junto ao TCU quanto à ilegalidade e impossibilidade de registro do ato em exame, com o acréscimo de determinar à UFPI que, a partir do trânsito em julgado do MS 31.412/DF, proceda à absorção das parcelas de URP quando da promulgação de leis que vierem a alterar a estrutura remuneratória dos inativos.
       Também o Ministro Walton Alencar Rodrigues manifestou-se no sentido da necessidade de absorção das parcelas no Voto que fundamentou o Acórdão 1621/2020-TCU-Plenário, que considerou ilegais atos de pensão civil da UFPI.
        No âmbito do próprio STF, encontra-se pacificado o entendimento de que não há impedimento para a absorção de parcelas decorrentes de planos econômicos, ainda que concedidas por meio de decisão judicial, com trânsito em julgado, a partir do momento em que estas forem compensadas por subsequentes reajustes ou reestruturações de carreiras.
        Nesse sentido, destaco a decisão exarada pelo STF, ao apreciar o MS 25.678, da relatoria do E. Ministro Luiz Fux:
EMENTA: AGRAVO REGIMENTAL EM MANDADO DE SEGURANÇA. DIREITO ADMINISTRATIVO. PROVENTOS. APOSENTADORIA. ACÓRDÃO DO TCU QUE DETERMINOU A EXCLUSÃO DE VANTAGEM ECONÔMICA RECONHECIDA POR DECISÃO COM TRÂNSITO EM JULGADO (URP, 26,05%) . COMPETÊNCIA CONSTITUCIONAL ATRIBUÍDA À CORTE DE CONTAS. MODIFICAÇÃO DE FORMA DE CÁLCULO DA REMUNERAÇÃO. INEXISTÊNCIA DE OFENSA AOS PRINCÍPIOS CONSTITUCIONAIS DA COISA JULGADA, DO DIREITO ADQUIRIDO E DA IRREDUTIBILIDADE DE VENCIMENTOS. DECADÊNCIA. INOCORRÊNCIA. AMPLA DEFESA E CONTRADITÓRIO. AUSÊNCIA DE VIOLAÇÃO. AGRAVO A QUE SE NEGA PROVIMENTO (...) 
2. As vantagens remuneratórias pagas aos servidores inserem-se no âmbito de uma relação jurídica continuativa, e, assim, a sentença referente a esta relação produz seus efeitos enquanto subsistir a situação fática e jurídica que lhe deu causa. A modificação da estrutura remuneratória ou a criação de parcelas posteriormente à sentença são fatos novos, não abrangidos pelos eventuais provimentos judiciais anteriores.
3. É cediço que a alteração, por lei, da composição da remuneração do agente público assegura-lhe somente a irredutibilidade da soma total antes recebida, assim concebido: os vencimentos e proventos constitucionais e legais. Precedentes: RE 563.965/RN-RG, Rel. Min. Cármen Lúcia, Tribunal Pleno, DJe 20/3/2009; MS 24.784, Rel. Min. Carlos Velloso, Tribunal Pleno, DJe 25/6/2004.
 (...) 7. Agravo regimental a que se nega provimento.'
 (MS 25678, Relator: Min. Luiz Fux, julgado em 10/2/2015, publicado em DJ 6/3/2015) 
No caso da parcela relativa à URP, mecanismo de correção salarial criado pelo Plano Bresser, em 1987, para repor perdas inflacionárias, o suporte fático das decisões judiciais favoráveis aos servidores da Universidade Federal do Piauí já não subsiste, na medida em que o respectivo percentual (26,05%) foi integralmente compensado ao longo dos anos por meio de reestruturações de carreira e aumentos ocorridos posteriormente ao provimento jurisdicional.
        No caso em análise, verificou-se que não houve a correta absorção do valor pago a título de rubrica judicial fundamentada no MS 31.412/DF a partir do trânsito em julgado do referido mandamus, por ter ocorrido aumento na remuneração, concedida em caráter geral, em período posterior a 15/5/2014, sem a correspondente diminuição do montante pago na citada rubrica judicial.
        Dessarte, cabe, proposta de ilegalidade e recusa de registro do ato, nos termos do art. 260, § 1º, do Regimento Interno do TCU.
         Esta Corte de Contas já firmou entendimento de que é legítima a incorporação de parcelas de funções comissionadas, de Instituições Federais de Ensino, nos valores estipulados pela Portaria 474/1987-MEC, desde que incorporadas até 31/10/1991 e pagas sob a forma de vantagem pessoal nominalmente identificada - VPNI, sujeitando-se apenas aos reajustes gerais do funcionalismo público (Acórdão 1283/2006-TCU-Segunda Câmara) . O que tem motivado o Tribunal a julgar diversos atos de aposentadoria ilegais é a modificação da base de cálculo da vantagem ao longo do tempo, devido a inclusão de vantagens posteriormente concedidas.
         Nesse sentido, cabe citar, especialmente, a Decisão 235/1998-TCU-1ª Câmara, que, modificando o entendimento anterior, deixou assente que a retribuição pelo exercício de cargos de direção e funções gratificadas, iniciado após o advento da Lei 8.168/91, deve observar os valores estipulados naquele diploma, preservando-se a retribuição, com base no valor das funções de confiança transformadas, dos servidores que as exerciam e continuaram no exercício dos cargos de direção e das funções gratificadas resultantes da transformação, bem como o valor dos quintos incorporados com base no exercício das funções de confiança transformadas, tanto para os servidores ativos quanto para os aposentados.
         Sobre a remuneração das funções comissionadas anteriores à Lei 8.168/1991, a Portaria 474/1987, determinava:
         Art. 2º As Funções Comissionadas são previstas no Anexo I, devendo ser exercidas em regime de tempo integral. Parágrafo Único. A remuneração das Funções Comissionadas previstas no Anexo I terá valor igual ao da remuneração do Professor Titular da carreira do Magistério Superior em regime de Dedicação Exclusiva, com Doutorado, acrescida dos percentuais a seguir especificados:
         FC-1 - 80%
         FC-2 - 65%
         FC-3 - 55%
         FC-4 - 40%
         FC-5 - 30%
         FC-6 - 20%
         Considerando o regime jurídico do pessoal docente das IFES, em sua maioria celetista até o advento da Lei 8.112/1990, a concessão da incorporação de função teve como marco inicial a vigência da Lei 8.911/1994, ou seja, 12/7/1994. Nessa época, a remuneração do professor titular nas condições descritas pela Portaria 474/1987, era composta do vencimento básico mais a Gratificação de Atividade Executiva - GAE, no percentual de 160%, instituída pela Lei Delegada 13, de 27/8/1992 e majorada pela Lei 8.676, de 13/7/1993.
         A remuneração de Professor Titular com Dedicação Exclusiva e Doutorado, mais a GAE no mês de janeiro/1995, era de R$ 3.169,37. A tabela abaixo apresenta os valores dos quintos incorporados, de acordo com os critérios definidos nos Acórdão 835/2012-TCU-Plenário e 1.915/2012-TCU-Plenário, para os servidores que não ajuizaram ações judiciais (ou para os que o fizeram, mas não lograram êxito, em decisão transitada em julgado) . Para os demais, é necessário obter o valor da remuneração do Professor Titular com dedicação exclusiva e doutorado na data do provimento judicial de 1º Grau e aplicar sobre ele apenas os índices de aumentos lineares após o provimento judicial. 
          A tabela a seguir apresenta os valores da VPNI integral para cada FC, conforme a jurisprudência do TCU.
FUNÇÃO 	5/5 (10/10) 	4/5 (8/10) 	3/5 (6/10) 	2/5 (4/10) 	1/5 (2/10) 
FC-1 		5.963,81 	4.771,04 	3.578,28 	2.385,52 	1.192,76
FC-2 		5.466,83 	4.373,46 	3.280,09 	2.186,73 	1.093,36
FC-3 		5.135,50 	4.108,40 	3.081,30 	2.054,20 	1.027,10
FC-4 		4.638,52 	3.710,81 	2.783,11 	1.855,40 	927,70
FC-5 		4.307,20 	3.445,76 	2.584,32 	1.722,88 	861,44
FC-6 		3.975,87 	3.180,69 	2.385,22 	1.590,34 	795,17
CD-1 		5.853,96 	4.683,17 	3.512,37 	2.341,58 	1.170,79
CD-2 		5.017,68 	4.014,14 	3.010,61 	2.007,07 	1.003,54
CD-3 		3.972,33 	3.177,86 	2.383,40 	1.588,93 	794,46
CD-4 		2.926,98 	2.341,58 	1.756,18 	1.170,79 	585,39
FG-1 		522,67 		418,14 		313,60 		209,07 		104,53
FG-2 		364,28 		291,42 		218,56 		145,71 		72,86
FG-3 		294,75 		235,80 		176,85 		117,90 		58,95
FG-4 		161,27 		129,02 		96,76 		64,50 		32,25
FG-5 		125,13 		100,10 		75,07 		50,05 		25,02
FG-6 		91,76 		73,41 		55,05 		36,70 		18,35
FG-7 		43,33 		34,66 		26,00 		17,33 		8,67
FG-8 		33,62 		26,90 		20,17 1		3,45 		6,72
FG-9 		27,25 		21,80 		16,35 		10,90 		5,45
          (¿) ."
	É o relatório.

não há.

Procurador Marinus Eduardo De Vries Marsico.

APOSENTADORIA. PAGAMENTO CONTINUADO DA URP (26,05%) SEM ABSORÇÃO POR REESTRUTURAÇÕES SALARIAIS POSTERIORES AO TRÂNSITO EM JULGADO DO MANDADO DE SEGURANÇA 31.412/DF, DO SUPREMO TRIBUNAL FEDERAL, EM DOIS ATOS. INCORPORAÇÃO DE "DÉCIMOS" COM VALOR ACIMA DA TABELA DEFINIDA PELO ACÓRDÃO 1.915/2012-TCU-PLENÁRIO EM UM DESSES ATOS. INDEVIDA AVERBAÇÃO CONCOMITANTE DE TEMPOS DE SERVIÇOS PARA INATIVAÇÕES NO SERVIÇO PÚBLICO NO TERCEIRO ATO. ILEGALIDADE. DETERMINAÇÕES.

APOSENTADORIA (APOS)

Secretaria de Fiscalização de Pessoal - Sefip.

Nesta oportunidade, são apreciados os atos de aposentadoria de três ex-servidores da Fundação Universidade Federal do Piauí - UFPI.
2.	A Secretaria de Fiscalização de Pessoal - Sefip, em instrução endossada pelo Ministério Público junto ao TCU - MPTCU, opinou pela ilegalidade dos atos, ante as seguintes irregularidades:
	Interessados/cargos
	Irregularidades

	Antônio Reis Neto 
 (Professor do ensino básico, técnico e tecnológico) 
	- não absorção do valor pago a título de rubrica judicial fundamentada no Mandado de Segurança 31.412/DF (URP - 26,05%) 
- pagamento de vantagem pessoal decorrente de "décimos" incorporados em valor incorreto

	Vilmar Moura Leal
 (Professor) 
	- averbação de tempos concomitantes para outra aposentadoria, concedida pelo Ministério da Saúde

	Wanda Silveira Marques da Fonseca 
 (Professora) 
	- não absorção do valor pago a título de rubrica judicial fundamentada no Mandado de Segurança 31.412/DF (URP - 26,05%) 

3.	Manifesto-me de acordo com os pareceres e adoto os fundamentos da instrução como parte das minhas razões de decidir.
4.	A respeito do percentual de 26,05%, criado a partir do Decreto-Lei 2.335/1987, o entendimento deste Tribunal é de que, mesmo tendo sido o pagamento determinado por sentença judicial transitada em julgado, se deve considerar que as reestruturações de carreira posteriores extinguiram a possibilidade de manutenção da rubrica, que deveria ter sido absorvida gradualmente após a supressão dos fundamentos legislativos do provimento judicial.
5.	No caso específico dos servidores da UFPI, o TCU leva em conta o decidido no MS 31.412, no qual o Supremo Tribunal Federal cassou deliberações deste Tribunal dirigidas à entidade que ordenaram a exclusão da parcela referente à URP de proventos de professores beneficiados pela decisão proferida na Reclamação Trabalhista 02-1069/1990, transitada em julgado em 31/7/1995.
6.	Em vista dessa situação específica, vale trazer à colação trechos do voto condutor do Acórdão 7856/2014-TCU-Primeira Câmara, de relatoria do ministro Benjamin Zymler:
"18. 	Nos termos do art. 468 do Código de Processo Civil, 'a sentença, que julgar total ou parcialmente a lide, tem força de lei nos limites da lide e das questões decididas'. Já o art. 472 do mesmo diploma legal, estabelece que: 'a sentença faz coisa julgada às partes entre as quais é dada, não beneficiando, nem prejudicando terceiros'.
19. 	Referidos dispositivos legais, como se vê, tratam dos limites objetivos (art. 468) e subjetivos (art. 472) da coisa julgada.
20. 	Segundo o previsto no art. 472 do CPC, a coisa julgada vincula somente as partes, não atingindo terceiros, que não podem ser beneficiados ou prejudicados. Trata-se da eficácia inter partes da coisa julgada, que se justifica em razão dos princípios da ampla defesa e do contraditório, pois não se pode admitir que a sentença de mérito torne-se imutável e indiscutível para aquele que não participou do processo.
21. 	Já o limite objetivo da coisa julgada diz respeito à possibilidade de rediscussão da matéria já decidida, ensinado a doutrina majoritária pátria que a eficácia preclusiva da coisa julgada atinge tão somente as alegações referentes à causa de pedir que fez parte da demanda, porquanto alegado outro fato jurídico ou outra fundamentação jurídica não presentes na primeira demanda, entende-se como afastada do caso a tríplice identidade (mesmas partes, mesma causa de pedir e mesmo pedido) , que impediria que a mesma causa fosse novamente enfrentada judicialmente em novo processo.
22. 	No que diz respeito ao MS nº 31.412, cuja decisão transitou em julgado no dia 15/5/2014, entendo que não houve qualquer inovação quanto ao pagamento das parcelas relativas aos planos econômicos, ao menos com relação à eficácia pro futuro da referida decisão, já que no processo em que foi proferida discutiu-se tão somente a natureza jurídica da vantagem e a forma pela qual se daria a execução da decisão proferida na reclamação trabalhista transitada em julgado no âmbito da Justiça do Trabalho, uma vez que nela se determinou a incorporação da vantagem.
23. 	Tem-se, assim, que, no âmbito do referido mandamus, não se discutiu, a meu ver, a perda da eficácia da decisão judicial trabalhista em face das leis supervenientes que alteraram os planos de carreira dos servidores beneficiados naquela decisão, tratando-se, portanto, de nova causa de pedir estranha à decisão transitada em julgado, sendo legítimo que se adote no processo ora em julgamento determinação no sentido de que a partir do trânsito em julgado do MS 31.412 haja a absorção do pagamento das parcelas reconhecidas por força de decisão judicial por leis ulteriores que alteraram a estrutura remuneratória dos inativos.
24. 	Por fim, cumpre registrar que o Plenário do Supremo Tribunal Federal vem julgando em sentido diametralmente oposto ao do que restou decidido no MS 31.412/DF, em sede de repercussão geral (cf. RE 596.663/RJ, Relator p/ acórdão Min. Teori Zavascki; RE 561.836/RN, Relator Min. Luiz Fux) , ensejando a adoção de providências por parte deste Tribunal no sentido de se obter junto à Advocacia-Geral da União a reforma do referido decisum."
7.	Naquele acórdão, o TCU determinou à UFPI que, a partir do trânsito em julgado do MS 31.412/DF, promovesse a absorção da vantagem paga sob a forma de rubrica judicial pelas leis que viessem a alterar a estrutura remuneratória da servidora inativa com eficácia posterior à decisão do STF.
8.	Desde então, esse encaminhamento foi adotado em diversas deliberações, a exemplo do Acórdão 12767/2016-TCU-Segunda Câmara, de minha relatoria. Recentemente, o entendimento é de que a parcela não deveria mais subsistir, pois o percentual de 26,05% foi integralmente compensado ao longo dos anos por meio de reestruturações de carreira e aumentos ocorridos posteriormente ao provimento jurisdicional, como ilustra o Acórdão 12276/2020-TCU-Segunda Câmara, de relatoria do ministro-substituto Marcos Bemquerer Costa.
9.	Ressalte-se que, mediante o Acórdão 1621/2020-TCU-Plenário, de relatoria do ministro Walton Alencar Rodrigues, esta Corte efetuou as seguintes determinações com o objetivo de resolver problemas semelhantes:
"9.4. ordenar à Sefip que, no prazo de 30 dias, à luz das informações contidas nas bases de dados disponíveis, defina estratégia para solução imediata dos pagamentos irregulares da parcela compensatória da URP em relação a todos os servidores da UFPI, indicando as medidas cabíveis para que sejam definitivamente interrompidos;
9.5. ordenar à Secretaria-Geral de Controle Externo que defina mecanismos com vistas à identificação de situações semelhantes às tratada nestes autos (pagamentos ilegais beneficiando indevidamente grupos de servidores) , nos atos submetidos à apreciação do TCU, bem como procedimentos de fiscalização a serem adotados, de forma sistemática, pela Sefip, com vistas à solução integral das ilegalidades."
10.	Quanto à vantagem de caráter pessoal (VPNI) contida no ato de Antônio Reis Neto, apesar de cumpridos os requisitos para a incorporação dos "décimos", em virtude das funções exercidas até 16/5/1991 (peça 2, p. 3-4) , a Sefip demonstrou que o valor pago pelos 6/10 de FG-5 (R$ 131,85) está em desacordo com o definido no Acórdão 1915/2012-TCU-Plenário, de relatoria do ministro Augusto Nardes (R$ 75,07) . 
11.	Sobre o assunto, cite-se o Acórdão 11856/2020-TCU-Primeira Câmara, relator o ministro-substituto Weder de Oliveira, que concluiu pela ilegalidade de ocorrência similar verificada em pensão civil deferida pela Escola Agrotécnica Federal de Barreiros.
12.	Por fim, no que diz respeito ao ato de Vilmar Moura Leal, consta que, para a aposentadoria em tela, o ex-servidor contou indevidamente tempos de serviço em empresas privadas, exercidos nos períodos de 10/03/1976 a 21/11/1977, 1º/07/1983 a 31/05/1984, 24/09/1984 a 1º/02/1985 e 02/02/1985 a 03/07/1985, porquanto esses tempos também foram averbados para sua inativação no Ministério da Saúde, no cargo de Médico.
13.	Esse procedimento não encontra amparo na jurisprudência, que tem por ilegal a contagem, para efeito de nova aposentadoria, de tempo de serviço empregado para obtenção de aposentação anterior em outro órgão público (Acórdão 156/2008-TCU-Segunda Câmara, da relatoria do ministro Aroldo Cedraz, entre outros) . 
14.	Diante desse cenário, conclui-se pela ilegalidade de todos os atos concessórios examinados e pela adoção das demais medidas inerentes a esse juízo, observando-se que:
	a) com fundamento na Súmula TCU 106, deve-se dispensar a devolução dos valores indevidamente recebidos de boa-fé;
	b) é desnecessária a instauração do procedimento de contraditório e ampla defesa preconizado pelo Acórdão 587/2011-TCU-Plenário, da relatoria do ministro Valmir Campelo, uma vez que os atos foram recebidos no TCU há menos de cinco anos.
	Ante o exposto, voto por que este Colegiado aprove a minuta de deliberação que submeto à sua consideração.
TCU, Sala das Sessões Ministro Luciano Brandão Alves de Souza, em 24 de novembro de 2020.
ANA ARRAES 
Relatora